臺灣嘉義地方法院民事裁定
111年度監宣字第115號
聲  請  人  黃正哲  


相  對  人  黃松男  


關  係  人  黃正聖  

            黃信蒼  

            黃亞芬  

            黃楊春美
上列聲請人聲請監護宣告事件，本院裁定如下：
    主    文
一、宣告黃松男（男，民國○○○年○月○日生，身分證統一編號：Ｚ
    ○○○○○○○○○號）為受監護宣告之人。
二、選任黃正哲（男，民國五十七年五月廿一日生，身分證統一
    編號：Ｚ○○○○○○○○○號）、黃正聖（男，民國○○○年○月○○日生
    ，身分證統一編號：Ｚ○○○○○○○○○號）、黃信蒼（男，民國五
    十九年九月廿二日生，身分證統一編號：Ｚ○○○○○○○○○號）為
    受監護宣告之人黃松男之共同監護人。
三、指定黃亞芬（女，民國○○○年○月○日生，身分證統一編號：Ｚ
    ○○○○○○○○○號）為會同開具財產清冊之人。
四、聲請程序費用由受監護宣告之人黃松男負擔。
    理    由
一、聲請意旨：聲請人為相對人之長子，相對人於民國110 年8 
    月25日因車禍致硬腦膜下出血，其已不能為意思表示或受意
    思表示，或不能辨識其意思表示之效果，並有中國醫藥大學
    北港附設醫院（以下簡稱北港媽祖醫院）診斷證明書、重大
    傷病診斷書及嘉義市長期照護需要評估結果通知單影本為證
    。為此，依民法第14條、第1110條、第1111條及家事事件法
    第164 條規定，聲請對其為監護之宣告，並選定聲請人、關
    係人黃正聖及黃信蒼為受監護宣告之人之監護人，暨指定關
    係人黃亞芬為會同開具財產清冊之人等語。
二、對於因精神障礙或其他心智缺陷，致不能為意思表示或受意思表示，或不能辨識其意思表示之效果者，法院得因本人、配偶、四親等內之親屬、最近一年有同居事實之其他親屬、檢察官、主管機關、社會福利機構、輔助人、意定監護受任人或其他利害關係人之聲請，為監護之宣告，民法第14條第1 項定有明文。經本院調查，聲請人主張之前述事實，已據提出戶籍登記簿謄本、前述北港媽祖醫院診斷證明書、重大傷病診斷書及嘉義市長期照護需要評估結果通知單等件影本為憑（見本院卷第11至23頁）；又本院審驗相對人之精神及心智狀況，在鑑定人前訊問相對人之身心狀況，相對人臥床，行走需人攙扶，坐輪椅則需束帶綁住，點呼相對人時，相對人對問話未回答等情形，並斟酌戴德森醫療財團法人嘉義基督教醫院（以下簡稱嘉義基督教醫院）精神科主治醫師趙星豪所為之鑑定結果認：相對人因頭部外傷、顱內出血，致認知功能與言語理解表達能力，均有嚴重缺損，且四肢偏癱，影響其日常生活功能，在鑑定時，相對人雖意識清醒，對姓名叫喚可回應，但對其餘問話，或無法理解，或答非所問，明顯有腦傷後遺症，導致譫妄狀態，相對人因認知功能與言語理解表達能力，均有嚴重缺損，致不能為意思表示或受意思表示，或不能辨識其意思表示之效果等語，有111 年5 月25日勘驗筆錄、前述嘉義基督教醫院精神鑑定報告書在卷可參（見本院卷第43至57頁）。本院審酌前述訊問結果及鑑定意見，認相對人因其他心智缺陷，日常生活須人協助，認知功能重度缺損等情，故相對人因其心智缺陷，致不能辨識其意思表示之效果。因此，聲請人聲請對相對人為監護之宣告，為有理由，應予准許。
三、又受監護宣告之人應置監護人。法院為監護之宣告時，應依
     職權就配偶、四親等內之親屬、最近一年有同居事實之其
    他 親屬、主管機關、社會福利機構或其他適當之人選定一
    人或 數人為監護人，並同時指定會同開具財產清冊之人。
    法院選 定監護人時，應依受監護宣告之人之最佳利益，優
    先考量受 監護宣告之人之意見，審酌一切情狀，並注意下
    列事項：受 監護宣告之人之身心狀態與生活及財產狀況。
    受監護宣告之 人與其配偶、子女或其他共同生活之人間之
    情感狀況。監護 人之職業、經歷、意見及其與受監護宣告
    之人之利害關係。 法人為監護人時，其事業之種類與內容
    ，法人及其代表人與 受監護宣告之人之利害關係，民法第1
    110條、第1111條第1 項及第1111條之1 各有明文。本件相
    對人既為監護之宣告， 已如前述，並未訂立意定監護契約
    ，自應為其選定監護人及指定會同開具財產清冊之人。經本
    院調查結果，相對人已婚，配偶黃楊春美年邁(民國00年0月
    生)，有長子即聲請人黃正哲、次子即關係人黃正聖、三子
    即關係人黃信蒼、長女即關係人黃亞芬等子女，相對人現由
    子女輪流照顧，並由長子、次子、三子負擔其生活費用等情
    形，已據聲請人陳述在卷（見本院卷第45、51至52頁）。而
    聲請人、關係人黃正聖、黃信蒼及黃亞芬為相對人長子、次
    子、三子及長女，均表示同意擔任相對人之監護人、會同開
    具財產清冊之人，並經其等出具同意書同意由聲請人、關係
    人黃正聖、黃信蒼及黃亞芬分別擔任相對人之監護人、開具
    財產清冊之人等情形，有戶籍登記簿謄本、同意書在卷可查
    （見本院卷第11至15、59至61、145 頁）。本院考量聲請人
    、關係人黃正聖、黃信蒼及黃亞芬為相對人之子女，均為相
    對人至親及其等之意願，認由聲請人、關係人黃正聖及黃信
    蒼共同任相對人之監護人，能符合受監護宣告之人之最佳利
    益，選定聲請人、關係人黃正聖及黃信蒼共同為相對人之監
    護人，並指定關係人黃亞芬為會同開具財產清冊之人。
四、再者，依民法第1113條準用同法第1099條、第1099條之1 之
    規定，監護開始時，監護人對於受監護人之財產，應依規定
    會同遺囑指定、當地直轄市、縣（市）政府指派或法院指定
    之人，於二個月內開具財產清冊，並陳報法院；於前條之財
    產清冊開具完成並陳報法院前，監護人對於受監護人之財產
     ，僅得為管理上必要之行為。本件聲請人、關係人黃正聖
    及黃信蒼既任相對人之監護人，其於監護開始時，對於相對
    人之財產，自應依前述規定會同開具財產清冊之人即關係人
    黃亞芬於二個月內開具財產清冊並陳報法院，併此說明。
五、依家事事件法第164 條第2 項，裁定如主文。
中　　華　　民　　國　　111 　年　　7　 　月　　29    日
                   家事法庭     法  官　李文輝  
以上正本係照原本作成。
如不服本裁定，應於送達後10日內向本院提出抗告狀，並繳納抗
告費新臺幣1,000 元。
中　　華　　民　　國　　111 　年　　7 　　月　　29　　日
                                書記官　張紜飴